【裁判字號】    95,簡,2
【裁判日期】    950821
【裁判案由】    確認界址
【裁判全文】
臺灣屏東地方法院民事判決                 95年度簡字第2號
原      告  甲○○
訴訟代理人  顏萬文律師
被      告  庚○○
            乙○○
                      3號
            丁○○
            戊○○
            辛○○
            壬○○
                      弄11號.
            丙○○
            己○○
            癸○○
共      同
訴訟代理人  張清雄律師
上列當事人間請求確定界址事件，本院於民國95年8 月21日言詞
辯論終結，判決如下：
    主     文
確定原告所有坐落屏東縣長治鄉○○○段一六八－二三地號土地
與被告共有坐落同段一六八地號土地之界址，為如附圖所示Ｅ、
Ｆ兩點之連接線。
訴訟費用由被告負擔二分之一，餘由原告負擔。
    事實及理由
一、原告主張：伊所有坐落屏東縣長治鄉○○○段168-23地號土
    地，與被告共有坐落同段168 地號土地相毗鄰，兩造前因其
    界址不明，申請屏東縣屏東地政事務所鑑界，並申請再鑑界
    ，由屏東縣政府指派屏東縣恆春地政事務所測量員辦理，惟
    被告對於鑑界及再鑑界之結果仍有異議，爰提起本件訴訟，
    請求確定界址。又本件經囑託屏東縣屏東地政事務所鑑界之
    結果，與前此兩造申請鑑界及再鑑界之結果相近，而囑託內
    政部土地測量局鑑界之結果則出入甚鉅，自以前者為可採等
    情，並聲明：確定原告所有坐落屏東縣長治鄉○○○段168-
    23地號土地與被告共有坐落同段168 地號土地之界址，為如
    屏東縣屏東地政事務所民國95年1 月17日土地複丈成果圖所
    示A 、B 兩點之連接線。
二、被告則以：本件若依原告之主張，以屏東縣屏東地政事務所
    95年1 月17日土地複丈成果圖所示A 、B 兩點之連接線（即
    內政部土地測量局95年5 月22日鑑定圖亦即本判決附圖所示
    A 、B 兩點之連接線），為上開兩筆土地之界址，依屏東縣
    地政事務所計算之結果，原告所有168-23地號土地之面積增
    加5 平方公尺，其等共有168 地號土地之面積減少5 平方公
    尺，依內政部土地測量局計算之結果，則原告所有168-23地
    號土地之面積增加41平方公尺，其等共有168 地號土地之面
    積減少36平方公尺，差距愈大，原告之主張，應無足取。又
    內政部土地測量局使用之儀器較屏東縣屏東地政事務所精密
    ，準確度甚高，其鑑界之結果，認為如附圖所示E 、F 兩點
    之連接線為上開兩筆土地之地籍圖經界線，且依此計算之結
    果，原告所有168-23地號土地之面積增加5 平方公尺，其等
    共有168 地號土地之面積則不增不減，顯然較為可採，是本
    件自應以如附圖所示E 、F 兩點之連接線為上開兩筆土地之
    界址等語，資為抗辯。
三、查原告所有坐落屏東縣長治鄉○○○段168-23地號土地，與
    被告共有坐落同段168 地號土地相毗鄰，前者土地上有門牌
    號碼屏東縣長治鄉○○村○○街4 號三層樓房，後者土地上
    蓋有鐵皮屋，在該樓房與鐵皮屋之間則留有空地，其中靠近
    鐵皮屋部分之地面上並舖設有水泥，惟關於上開兩筆土地之
    界址何在，兩造經申請鑑界及再鑑界仍各執一說不能確定之
    事實，為兩造所不爭執，並有土地登記謄本、地籍圖謄本、
    照片、屏東縣屏東地政事務所94年9 月28日屏所地二字第09
    40012249號函等件在卷可稽，復經本院先後會同屏東縣屏東
    地政事務所、內政部土地測量局測量員至現場勘測屬實，製
    有勘驗筆錄、現場簡圖、土地複丈成果圖及鑑定圖在卷足憑
    ，堪信為實在。
四、本件兩造之爭點為：原告所有坐落屏東縣長治鄉○○○段16
    8-23地號土地與被告共有坐落同段168 地號土地之界址何在
    ？茲論述如下：
  (一)按所謂因定不動產界線之訴訟，係指不動產之經界不明，或
    就經界有爭執而求定其界線所在之訴訟而言。又相鄰土地之
    界址何在，如無精確之地籍圖可憑，固應斟酌經界標識之狀
    況、經界附近占有之沿革、登記簿面積與土地實測面積之差
    異等資料，合理加以確定，惟如地籍圖並無不精確之情形，
    則應以地籍圖為準。
  (二)本件囑託內政部土地測量局鑑定之結果，上開兩筆土地地籍
    圖經界線為如附圖所示E 、F 兩點之連接線，以此為上開兩
    筆土地之界址，原告所有坐落屏東縣長治鄉○○○段168-23
    地號土地之面積為122 平方公尺，較土地登記簿登記之面積
    117 平方公尺增加5 平方公尺，被告共有坐落同段168 地號
    土地之面積則為956 平方公尺，與土地登記簿登記之面積相
    同，有鑑定圖在卷可考。又本件內政部土地測量局係使用精
    密電子測距經緯儀施測，並以電腦計算，較屏東縣屏東地政
    事務所以電子求積儀測量計算為可靠，經證人即屏東縣屏東
    地政事務所測量員陳建成到場證稱明確，則本件自無捨內政
    部土地測量局鑑界之結果不由之理。
  (三)原告所有坐落屏東縣長治鄉○○○段168-23地號土地與其西
    側168-5 地號土地係以門牌號碼同鄉○○村○○街4 號樓房
    之牆壁為界，該樓房面寬3.78公尺，均坐落在上開168-23地
    號土地上，有地籍調查表及建物測量成果圖在卷可憑，而依
    屏東縣屏東地政事務土地複丈成果圖及內政部土地測量局鑑
    定圖，原告所有168-23地號土地之寬度均約為5 公尺，如以
    屏東縣屏東地政事務所土地複丈成圖所示A 、B 兩點之連接
    線（即如附圖所示A 、B 兩點之連接線），為原告所有168-
    23地號土地與被告共有168 地號土地之界址，則上開樓房將
    有近半坐落在西側之168-5 地號土地上。其次，上開樓房之
    旁即如附圖所示C1、D1兩點設置有水泥界樁，與內政部土地
    測量局所指之地籍圖經界線即如附圖所示E 、F 兩點之連接
    線較為接近，且依原告主張之界址，原告所有168-23地號土
    地之面積增加，被告共有168 地號土地之面積減少，難謂公
    平。是本件再自使用實況、現場設置之界樁及土地面積增減
    之情形以觀，益應認內政部土地測量局鑑界之結果為可採。
    從而，本件自應以如附圖所示E 、F 兩點之連接線為界址。
五、依上所述，本件應依原告之請求，確定原告所有坐落屏東縣
    長治鄉○○○段168-23地號土地與被告共有坐落同段168 地
    號土地之界址，為如附圖所示E、F兩點之連接線。
六、據上論結，本件原告之訴為有理由，依民事訴訟法第78 條
    、第80條之1 、第85條第1 項前段，判決如主文。
中    華    民    國    95    年    8     月    21    日
                   屏東簡易庭   法  官  春生
正本係照原本作成。
如不服本判決，應於收受送達後二十日內向本院提出上訴書狀，
其未表明上訴理由者，應於提出上訴後二十日內向本院補提理由
書狀（均須按他造當事人之人數附繕本），上訴時應提出委任律
師或具有律師資格之人之委任狀；委任有律師資格者，另應附具
律師及格證書及釋明委任人與受任人有民事訴訟法第466 條之1
第1項但書或第2 項（詳附註）所定關係之釋明文書影本。
                                書記官  顏子仁
中    華    民    國    95    年    8     月    21    日


司法院資訊處製作；財團法人民間司法改革基金會備份。
